【裁判字號】    92,判,67
【裁判日期】    920117
【裁判案由】    新型專利異議
【裁判全文】
最  高  行  政  法  院  判  決                      九十二年度判字第六七號
    原      告  梵輔路有限公司
    代  表  人  甲○○
    訴訟代理人  乙○○
    被      告  經濟部智慧財產局
    代  表  人  陳明邦
右當事人間因新型專利異議事件，原告不服行政院中華民國八十八年三月十六日台八
十八訴字第九九五一號再訴願決定，提起行政訴訟。本院判決如左︰
    主  文
原告之訴駁回。
訴訟費用由原告負擔。
    事  實
緣關係人天宇工業股份有限公司於民國八十五年十一月二十二日以其「旅行用可變換
電源插頭之電源供應器」申請新型專利，經被告編為第00000000號審查，准
予專利。公告期間，原告以本案有違專利法第二十七條前段、第九十八條第一項第一
款、第二款及第二項規定，檢具第00000000號「可更換插腳暨安全結構之插
頭與插座」新型專利案（下稱引證一）公告、第00000000號「可換接插腳板
之轉接器」新型專利案（下稱引證二）公告及說明書等影本，對之提起異議。案經被
告審查，為本案異議不成立之審定，發給八十七年三月二日台專（判）○四○二四字
第一○五七五八號專利異議審定書。原告不服，一再訴願，遞遭決定駁回，遂提起行
政訴訟。茲摘敘兩造訴辯意旨如次：
原告起訴意旨略謂：依專利法第九十七條、第九十八條第一項第一款、第二項規定，
新型專利，若非對物品之形狀、構造或裝置之新創作或改良，即不合新穎性、進步性
要件。新型專利若於申請前已見於刊物或已公開使用，或已有相同之發明或新型申請
在先，並經核准專利者，均不得取得專利。且新型專利之技術係運用申請前既有之技
術或知識，而為熟習該項技術者所能輕易完成且未能增進功效時，亦不得取得專利。
本案特徵大略可歸納為：一、其主要係由下殼體及上殼體組成電源供應器之外殼，其
可配合複數個可更換式電源插頭，而可選用一適當可更換式電源插頭裝設在下殼體內
，於下殼體之適當位置上設一開口，在開口內部後緣上設一凸座，凸座上設一矩形孔
，凸座後方位於下殼體之內部設一滑槽，滑槽內設一長開孔，滑槽後方設一檔塊，滑
槽上方裝置活動扣片及定位滑動片，該活動扣片上設一長槽孔，且於該下殼體內部對
應於上述開口處固定一內殼座，其前端板面上設二槽孔，於內殼座底部設二導電片，
其前端具有一彎折部對應於內殼座之槽孔，並於下殼體後組設一可更換式電源插頭，
並使該電源插頭後緣露出二個接觸端，使該接觸端在組合後可與二導電片之彎折部接
觸。二、前述可更換式電源插頭，得設計成一具有三導電插腳之電源插頭，而該塑膠
本體得為一板片狀，於其下方設一凸片，其上方設一定位凹口，得將下方凸片抵靠在
下殼體開口之下緣內，並且推壓滑座上之圓桿使滑座向外滑移，並使活動扣片向外伸
出，且抵靠在可更換式電源插頭上方之定位凹口，而得將其換裝固定在下殼體開口上
。由前述構件及特徵可知本案之主要目的在藉由一可更換之電源插頭，組設於一電源
供應器之下殼體後方所設之開口，並使電源插頭之接觸端得以與設於下殼體開口內所
設露出於內殼座之二導電片相接觸，而達導通電源之效果，並藉由一滑座而可卡固或
釋於電源插頭，以達更換電源插頭之目的。引證一係於八十三年十月六日提出申請，
並於八十四年十月十一日核准公告。其主要之部分特徵為：「其為一種可更換插腳暨
安全結構之插頭與插座，其係由插座本體、前蓋、插腳板等構件所構成，並於插座內
裝設有第一、第二及第三導電架，該三導電架置入前蓋再套入插座後，則由插座之後
孔露出，使插腳板二側之軌板嵌入插座後方所設之軌槽內並達定位時，而使插腳板上
之插腳後方之導電片分別與第一、第二及第三導電架所露出於插座後孔之凸緣部接觸
導通者，同時於插座後方近第二導電架處設有一具彈性之Ｕ形件，並使其末端所設之
定位緣由小穿孔露出，而使插腳板嵌入插座軌槽達定位時，藉該Ｕ形件之定位緣而將
插腳板卡扣定位，拆組更換插腳板時僅需輕壓Ｕ形件，即可將插腳板取出者。」比較
本案與引證一，可知兩者創作目的、功效均相同，且本案未增進功效，本案有違專利
法第九十七條、第九十八條第一項第一款、第二款及第九十八條第二項規定，其暫准
之專利權應予以撤銷。依被告所出版「審查基準」中對於判斷申請案之新型是否具有
新穎性時，應將先前技術與申請案中之新型作異同之比對，即進行同一性之判斷，而
判斷二新型創作是否為同一，應由創作之目的、實施該目的之具體技術內容、由該結
果所產生之效果等三要素加以判斷。就創作目的而論：本案於下殼體之內殼座嵌設有
二導電片，並使該兩導電片之彎折部凸出於內殼座之槽孔，使可更換式電源插頭組合
後，藉該兩導電片之彎折部與電源插頭之二個接觸端接觸而導通電源者，並藉由一推
滑座將電源插頭定位或釋放者，而達可更換插腳板之目的。而引證一亦於插座內裝設
有第一、第二及第三導電架，並於插座上設有軌槽，而使插角板可嵌入軌槽而與插座
結合，並藉Ｕ形件將插腳板卡固或釋放，而達易更換不同插腳之插腳板之目的，兩案
之創作目的完全相同。就實施該目的之具體技術內容而論：本案於下殼體之內殼座內
嵌設二導電片，並使該兩導電片之彎折部露出內殼座底部之槽孔外，並於下殼體後組
設一可更換式電源插頭，並使嵌合後之電源插頭之二接觸端與二導電片相抵接，並藉
一可呈上、下推移之推滑座，以達卡扣或釋放電源插頭之目的。而引證一係於插座內
裝設有第一、第二及第三導電架，並使該三導電架之凸緣部由插座之後孔露出，於插
座之背面兩側設有軌槽，以供兩側具軌板之插腳板嵌合者，並使組接後之插腳板之插
腳接端與導電架之凸緣部抵接，此外，並藉由一具定位緣之彈性Ｕ形件，於插腳板與
插座嵌合後並達定位時，則藉該Ｕ形件之定位緣予以卡住，並輕壓該Ｕ形件之定位緣
部，即可輕易將插腳板推出。由上述比較說明，明顯得知本案之具體技術內容實與引
證一相似。就所產生之效果而論：本案之設計，係具可依所需更換不同插角之插角板
之功效。因此，本案之功效與引證一完全相同。綜上三要素之比較可知，本案之創作
與引證一為完全相同之創作，本案不具新穎性及進步性。行政法院七十四年度判字第
二七四號、六十九年度判字第七○四號判決均載：「發明或新型之同一性，應就其目
的、構造及效果，予以兩相比較，倘比較之結果雖略見差異，惟其技術思想，不能認
為各別者，即屬同一，從而縱令其申請專利範圍或其記載之形式不同，惟其講求趣旨
亦即其請求目的、專利說明書及圖例之技術思想同一，即屬同一。」可證明本案已違
反前開專利法規定，其暫准之專利權應予以撤銷。再者，判斷新型創作技術思想之同
一性，應就被具體化成物品之技術思想予以比較。換言之，不應觀察脫離物品之技術
思想，而應就與物品之關連來判斷新型創作之同一性。若將某創作之技術內容做部分
變更，而達成此變更所運用之具體化手段，係為具一般知識之技藝人士所當然採用之
置換、附加或削減等技術手段，且此變更對創作之目的及效果未產生特別之差異時，
僅屬一般設計之簡易變更，具有同一性。本件關係人或許將稱本案有如何之改變及具
有如何之效果，然此些微改變僅為一簡易變更。再查引證二係於八十五年五月二十四
日申請，八十六年六月十一日核准公告。其主要特徵為：「於一殼體背面之側壁上凹
設一其內可滑動地嵌置有卡扣片之滑槽，於殼體內嵌設有導電架，於殼體前面覆蓋有
具插孔之插孔蓋，於殼體之背面側壁所設之嵌槽處嵌合有插腳板，此外，於殼體之底
部上開設有複數個槽孔，以該導電架上之接觸端容設並外露於其中，藉插腳板與殼體
嵌合後，使導電架之接觸端與插腳板之插腳抵接，並藉由一可呈上、下移動之卡扣片
，以達上扣目的。」而本案之主要目的在藉由一具有插腳之插腳板與殼體背面所設嵌
槽做嵌合之組配或更換之動作，而達到可更換不同插腳之插腳板。本案之特徵與引證
一、二之特徵，無論創作之目的、具體之技術內容及所產生之效果係完全相同，本案
並非首創，且未具進步性，而引證一、二之申請日早於本案，依專利法第一百零五條
準用第二十七條之規定，應准較先申請之引證一之申請，本案暫准之專利權應予撤銷
。又由本案之申請專利範圍第二項範圍：「可將該可更換式電源插頭設計成一板片狀
，且其三導電腳形態之電源插頭，而於其上方設一定位凹口，得將下方之凸片抵靠在
下殼體開口下緣內，並藉滑座上之滑動扣片伸入電源插頭之定位凹口內，而得將其換
裝固定在下殼體之開口上。」可知係本案插腳板之另一種特徵，其板片狀電源插頭及
其組裝之特徵與引證一、二之型態完全相同，且此項特徵之請求係「．．其中該可更
換式電源插頭，得設計成一具有三導電腳之電源插頭，．．．」被告核准本案第二項
申請專利範圍之依據為何？是否係限制本案僅能依其圖六所示三扁狀導電腳之電源插
頭實施？或無論該板片狀電源插頭上可依所需組設任何種形狀之導電腳均含括於本案
之申請專利範圍第二項內？若為後者，則本案之專利範圍有過於擴大且含糊不清之嫌
。但在本案特徵與引證一、二相同之事實下，其請求何種形狀之導電腳，均已非重要
。由前述本案之申請專利範圍第二項之特徵，並配合其第六圖及第七圖所示，其係於
板片狀插腳之底緣設有如鉤狀之Ｌ型凸片，而於其上緣設有一定位凹口，其組配方式
係將板片狀塑膠本體之Ｌ型凸片抵靠在下殼體之開口，並藉推壓滑座，而使活動扣片
得以穿入定位凹口內，而使板片狀塑膠本體得以與電源供應器之殼體組裝一體，並可
達拆組更換者。上述特徵早已揭露於引證二之第一圖，該圖係揭露一種習知插腳板之
組裝結構，於插腳板之背面下方設Ｌ型之卡筍，並於其頂緣設有嵌片，藉由嵌片與嵌
孔及卡筍與卡扣孔之扣合，而達插腳板與殼座組配一體。綜上比較，可明顯看出本案
之申請專利範圍第二項之特徵實與引證二相同，本案僅在該推壓滑座使該板狀塑膠本
體達固定目的，與引證二藉可推移之卡扣片將插腳板定位之特徵及功效完全相同（參
引證二之第二圖、第三圖及第四圖並配合其相關說明及申請專利範圍可知，其於插腳
板之基板底面適當位置設有一卡槽，並於殼體側臂所設滑槽內，設有一頂端具卡止舌
之卡扣片，藉推移該卡扣片使其卡止舌嵌入基板之卡槽內，而使插腳板達定位）。又
本案之內殼座上僅設有一組導電片，以供可更換電源插頭接觸導通電源，在各國之電
源插頭上絕大多數具有一接地插孔，本案卻無任何接地設計，如何裝設具各國插頭插
腳之電源插頭？縱於其上組設具有接地插腳之電源插頭，又如何達接地之效果？因此
，可由申請專利範圍第二項配合第六及第七圖可知，係將其可更換式電源插頭與電源
供應器組裝一體時，其上方之接地之導電插腳即呈懸空之情形，並不具接地效果，本
案之設計實為一不夠完美且存在有使用上缺失之創作，不符電器安全之規定，應不具
「實用性」。一再訴願決定及原處分卻認為：「本案如使用三角插頭時，如何接地之
問題，以本案為塑膠絕緣製品，雖無接地端設計之披露，仍可執行其電源變換之功能
，且其為塑膠外殼，使用時對人體並無安全之顧慮。」上述理由應非專利主管機關所
持之理由，此種審查標準無法提升專利創作之品質，無法使國人有一電器高度安全之
環境，且如本案如此明顯存在未盡完善之設計，顯有實用上之困擾，實不符給予專利
之標準。如前所述，本案與引證一、二均為可雙換不同電源插頭之結構，雖然本案為
達到與引證一、二具有相同之目的進而採取當然之置換、附加等技術手段，但本案如
此之變更，對其創作目的及其所產生之功效並未與引證一、二產生明顯特別之差異，
亦未優於引證一、二，且其構件較引證一、二為複雜，本案之設計僅屬一般設計之簡
易變更，與引證一、二具有同一性。被告一再強調：「本案具有點煙器插頭及收折之
功能，而引證一、二並沒有此特徵」，但具有點煙器插頭之產品早已被廣泛使用，如
汽車用行動電話充電器及各種於汽車上使用之電器用品，其上均具有點煙器插頭，因
此，此種點煙器插頭早已不足為奇，而被告、一再訴願機關均以「本案具有點煙器插
頭」為特色而認為本案與引證一、二結構不同之倣法實有違誤不當。況任何人均可將
「點煙器插頭」使用於任何電器上，此為一不爭之事實，將點煙器插頭與引證一、二
之插腳板相結合，亦可達到與本案相同功效。引證一、二之創作特徵本就述及於插腳
板上依所需可結合各種不同規格之電源插腳，自然早已包含「點煙器插頭」，因此，
本案之設計特徵根本未能脫離引證一、二，其功效亦未優於引證一、二，本案之電源
插頭及點煙器插頭可收折之設計，早已出現於早期之電器具有可收折插頭之設計，此
或許為被告及一再訴願決定機關所未查覺，而此一電源插頭及點煙器插頭可收折之設
計其功能之一部分，並無法因此即認為本案與引證一、二不同。被告及一再訴願機關
僅以本案之電源插頭及點煙插頭具可收折之設計而主觀認為本案與引證一、二不同之
做法實有違誤不當。另再訴願決定書對於原告所舉本案之申請專利範圍第二項顯有違
反專利法規定之事實，隻字未提，對於本案申請專利範圍第二項之合法性及適用性並
未加以說明。原告於訴願階段亦已詳述本案申請專利範圍第二項之特徵係「可將可更
換或電源插頭，得設計．．．的開口上」，此種於一板片狀塑膠本體上設有三導電插
腳而可達更換電源插頭之目的，難道與引證一、二之設計不同？或任何人均可將其結
合方式稍做變更即可達到新型專利給予要件？當然，本案申請專利範圍之第二項特徵
，其電源插頭之結合特徵雖與引證一、二間有些微之差異，但其僅為一般之簡易變更
及置換，其於一板片狀塑膠本體上設有導電插腳之電源插頭設計，而可達更換之目的
，豈與引證一、二於板片狀插腳板上設各種不同規格之導電插腳，而可達更換之目的
之特徵不同？若如本案極為相似目的為運用申請前即有之技術知識，而熟習該項技術
所能輕易完成能增進功效仍被認為與引證一、二完全不同，那麼我國之專利審查標準
則已無一定之標準，且將破壞我國專利法制之公允，造成許多無謂之紛爭，並對於最
早花盡心思及金錢從事此種可變換不同電源插頭之原創作者，無謂是一大打擊。綜上
，本案之申請專利範圍第二項之結構特徵及功效早已於申請前即揭露於引證二中。且
其特徵、功效及目的皆為相同，本案之申講專利範目第二項實不具首先創作及進步性
要件，已違反前揭專利法之規定，應予撤銷。被告對此明顯違反專利法之特徵末加以
說明，難謂無違誤之處。再者，原告於訴願階段所提出補強證據第00000000
號新型專利申請圖說、美國專利書及大陸核准之公告等影本揭露於變壓器上具有可更
換不同電源插頭之設計，一訴願決定認為與原異議證據不具關連性未予採證，認事用
法上顯有違誤，請判決撤銷一再訴願決定及原處分等語。
被告答辯意旨略謂：本案與引證一雖皆可達到易於更換不同電源插頭或插腳板之目的
及功效，但本案可更換式電源插頭係樞設在由滑座之半軸座、下殼體之圓弧軸座、內
殼座之圓弧狀缺口所構成之樞接孔，電源插頭翻出時，其底部之接觸端與導電片接觸
，並藉推動滑座，使半軸座與圓弧狀缺口、圓弧軸座分開，以更換不同規格電源插頭
。引證一之可更換插腳板則非以樞接孔樞設於插座本體上，而是以插腳板之軌板套入
插座本體之軌槽內，且本案係以推動滑座，以更換電源插頭，而引證一係以輕壓Ｕ形
件，以更換插腳板，故本案與引證一之技術內容不同。又本案另可樞設一點煙器插頭
，並可將電源插頭及點煙器插頭收折於下殼體、上殼體內，而引證一並不具樞設點煙
器插頭及收折功能，故本案優於引證一。次查引證二之可換插腳板係以嵌合部、卡舌
分別與殼體之嵌槽、嵌孔結合定位，並藉殼體外側壁所設之卡扣片之卡止舌板嵌入插
角板之卡槽內卡扣定位，而本案電源插頭係以樞轉方式樞設於樞接孔，並藉推動滑座
，以便更換電源插頭，故本案與引證二之技術內容不同，且本案另設有點煙器插頭及
具有收折電源插頭及點煙器插頭之功能，故優於引證二。本案申請專利範圍第２項特
徵係將具有三導電插腳之電源插頭下方之凸片抵靠在下殼體之開口下緣內，並配合推
壓滑座，使活動扣片抵靠於電源插頭上方之定位凹口，而引證一係以插角板之軌板置
入插座之軌槽，並以Ｕ形件卡扣定位；引證二係以插腳板之嵌合部置入殼體之嵌槽，
並卡扣片卡扣定位，顯然本案之電源插頭與下殼體、滑座間結合構造並未揭示於引證
案一、二中。另本案雖未明確敘述使用三插腳之插頭時，其接地腳如何連接，但該插
頭係為配合三插孔插座使用，且殼體為塑膠絕緣製品及電子式交換電源電路用於將交
流電轉換成直流電，並非用於交流電轉換成交流電，故即使接地端並未連接至電子式
交換電源電路，該電子式交換電源電路乃可作交流電與直流電變換且無安全上之顧慮
。至原告訴願時所提證據，並非於異議之日起一個月內補提之證據，且屬新證據，自
不得執為原異議處分違法之論據，請判決駁回原告之訴等語。
    理  由
按稱新型者，謂對物品之形狀、構造或裝置之創作或改良，為專利法第九十七條所規
定。又公告中之新型，任何人認有違反專利法第九十七條至第九十九條規定而向專利
專責機關提起異議者，依同法第一百零二條第一項規定，除應備具異議書外，並應附
具證明文件。從而有無違反專利法規定之情事，依法應由異議人附具證據供查。本件
關係人以其「旅行用可變換電源插頭之電源供應器」申請新型專利，經被告審查，准
予專利。公告期間，原告以本案有違專利法第二十七條前段、第九十八條第一項第一
款、第二款及第二項規定，檢具引證一、二、三對之提起異議。被告以本案係由下殼
體及上殼體組成電源供應器之外殼，內裝可降低直流電壓及變換交流電壓之電子式交
換電源電路；下殼體裝設一可更換電源插頭，上殼體樞設一點煙器插頭，其特徵在於
下殼體上設一開口，下殼體內部對應開口處固定有內殼座，其上設有二導電片，連接
於電子式交換電源電路上。內殼座上套設一滑座，滑座後端中間凸設一圓桿及一凸塊
彈性扣片，圓桿設有活動片及定位滑動片。又於內殼座兩側邊上各設有圓弧狀缺口，
滑座兩側邊設有半軸座，下殼體之開口內之兩側邊設圓弧軸座，三者組成樞接孔。樞
接孔上樞設一可更換式電源插頭，可收存於下殼體開口內，或向外翻出時，其接觸端
與導電片接觸，並得藉由推動滑座使其上軸座得與圓弧狀軸座分開，而更換其他規格
電源插頭。另上殼體之管狀凹座上樞設一點煙插頭，並與電子式交換電路導通，而將
高壓電轉換成低壓電。引證一係由插座、前蓋、插腳板所組成，插座內設有第一導電
架、第二導電架、第三導電架，插板腳以二側之軌板嵌入插座後方之軌槽內定位，使
插腳板後方之導電片分別與第一、二、三導電架所露出於插座後孔之凸緣部形成電接
觸。該第二導電架後方設有Ｕ形件，Ｕ形件末端設定位緣由小穿孔露出，以卡扣定位
插腳板。另扣接座與套接座可相套接，扣接座之扣接件與面板接成一體，面板設有方
形槽，其後方置入控制與彈簧，藉控制件之凸塊露出於方形槽外，彈簧推移控制件之
板件，使控制件藉斜面可控制套接座之套接件作單向套接。本案可更換式電源插頭係
樞設在由滑座之半軸座、下殼體之圓弧軸座、內殼座之圓弧狀缺口所構成之樞接孔，
電源插頭向外翻出時，其底部接觸端與導電片接觸，並藉推動滑座，使半軸座與圓弧
狀缺口、圓弧軸座分開，以更換不同規格電源插頭。而引證一之可更換插腳板並非以
樞接孔樞設於插座本體上，而是以插腳板之軌板套入插座本體之軌槽內，本案可更換
電源插頭之定位構造與引證一主插腳板不同。且本案上殼體樞設一點煙器插頭，引證
一並不具有點煙器插頭，引證一主插腳無法收折，而本案電源插頭及點煙器插頭器可
收折於下殼體、上殼體內，本案功效與引證一不同。引證二係包括一殼體，由一底部
及圈圍於該座部四周之側壁所構成，其側壁上開設至少一嵌孔與對置之嵌槽，並於一
外側壁上凹設一其內可滑動嵌置有卡扣片之滑槽，嵌設於該殼體內之導電架；覆蓋於
該殼體且開設有插孔之插孔蓋，以及與該殼體嵌合之插腳板，其為基板及豎設於該基
板上之多數個插腳所組成，該基板側並分別凸設至少一卡舌與嵌合部，且基板底部適
當位置處凹設一卡槽。引證二之可換接插腳板係以嵌合部、卡舌分別與殼體之嵌槽、
嵌孔結合定位，並藉殼體外側壁所設之卡扣片之卡止舌板嵌入插腳板主卡槽內卡扣定
位，引證二之插腳板與殼體之結合構造，與本案電源插頭以樞轉方式樞設於樞接孔構
造不同，且引證二並不具有點煙器插頭，本案與引證二構造不同。綜上，本案可更換
式電源插頭樞設於由滑座之半軸座、下殼體之圓弧軸座、內殼座之圓弧狀缺口所構成
之樞接孔內，及點煙器插頭樞設於上殼體之整體構造並未揭示於引證一、二，且本案
電源插頭及點煙器插頭具有收折於殼體內及轉換電壓之功效。本案申請專利範圍第二
項所述之三導電插腳之電源插頭結合於下殼體，並藉推壓滑座向外滑移，使活動扣片
向外伸出，以定位、換裝電源插頭構造亦未揭示於引證一、二，本案無違專利法第九
十八條第一項第一款、第二款及第二項暨第一百零五條準用第二十七條規定，乃為本
案異議不成立之審定。原告以本案與引證一及引證二之技術內容、創作目的、功能均
相同，且未能增進功效云云。訴經經濟部訴願決定，以本案與引證一、二雖皆為可變
換不同電源插頭之結構，但三者結構明顯不同。本案以樞轉方式，樞設於樞接孔，並
藉推動滑座更換電源插頭，又樞設一點煙器插頭，且電源插頭及點煙器插頭可收折於
下殼體內，而引證一更換插腳板（同插頭）係以插腳板之軌板套入插座本體之軌槽內
，藉Ｕ形件之定位緣而將插腳板卡扣定位，更換時則輕壓Ｕ形件，將插腳板卡固或釋
放，並無如本案之點煙器插頭及收折功能之特徵。引證二更換插腳板係以嵌合部、卡
舌，分別與殼體之嵌槽、嵌孔結合定位，並藉殼體外側壁所設之卡扣片之卡止舌板嵌
入插腳板之卡槽內卡扣定位，其亦無點煙器插頭及收折之特徵。本案與引證一、二結
構明顯不同，且本案之電源插頭及點煙器插頭具收折功能，自難謂不具新穎性及進步
性。至於本案如使用三腳插頭時，如何接地之問題，因本案為塑膠絕緣製品，雖無接
地端設計之披露，仍可執行其電源變換之功能，且其為塑膠外殼，使用時對人體並無
安全之顧慮。至訴願書附件六、七、八所示專利案，與原異議證據並不具關連性，應
屬新證據，非本件訴願所得審究，遂駁回其訴願。再訴願決定亦同，並以本案與引證
一、二雖皆為可變換不同電源插頭之結構，並有相同之目的及功效，但三者結構明顯
不同，即更換插腳板（插頭）之卡固結構不同，其不同處並非簡易變更或置換，具困
難度，且本案之電源插頭及點煙器插頭具收折功能，具進步性。另本案雖無接地端設
計之披露，但仍可執行其電源變換之功能，具實用性，而駁回再訴願。經核與經濟部
於訴願、再訴願階段送請財團法人工業技術研究院電腦與通訊工業研究所陳述之意見
相符，該院所係學術研究機構，具專業知識，所陳意見又無違相關法令及論理原則，
自得採納。原告猶執陳詞主張本案與引證一、二係相同創作，二者差係具一般知識之
技藝人士所當然採用之置換、附加或削減等技術手段，僅屬一般設計之簡易變更，不
具新穎性及進步性，申請專利範圍第二項之三腳插頭範圍過大，且有安全性疑慮，不
應准予專利云云，洵無可採。所引本院七十四年度判字第二七四號、六十九年度判字
第七○四號判決未經採為判例，且案情有間，難以援用。原告於訴願階段所提附件六
、七、八，係第00000000號新型專利申請圖說、其相對應之美國專利書及大
陸核准之公告等影本，係另一新型專利，與引證一、二為不同專利，係新證據，非與
引證一、二相關之補強證據，原告未依法於異議之日起一個月內補提，未經被告審查
，自不得執為本件異議事件之證據，本院無庸審酌。綜上，原告所訴各節均無足採，
原處分為本案異議不成立之審定，一再訴願決定遞予維持，俱無不合，原告訴請撤銷
，為無理由，應予駁回。
據上論結，本件原告之訴為無理由，爰依行政訴訟法施行法第二條、行政訴訟法第九
十八條第三項前段，判決如主文。
中    華    民    國    九十二      年      一        月      十七      日
                    最 高 行 政 法 院  第 一 庭
                                審 判 長 法  官      黃  綠  星
                                         法  官      吳  明  鴻
                                         法  官      蔡  進  田
                                         法  官      黃  璽  君
                                         法  官      廖  宏  明
右  正  本  證  明  與  原  本  無  異
                                         法院書記官  邱  彰  德
中    華    民    國    九十二      年      一        月      十七      日


司法院資訊處製作；財團法人民間司法改革基金會備份。
